【裁判字號】    98,事聲,163
【裁判日期】    981127
【裁判案由】    消債聲明異議
【裁判全文】
臺灣高雄地方法院民事裁定             98年度事聲字第163號
聲  請  人  慶豐商業銀行股份有限公司
法定代理人  甲○○
相  對  人  乙○○
                        6樓
上列異議人與債務人即相對人間消費者債務清理事件，異議人對
於民國98年10月26日本院98年度司執消債更字第450 號所為更生
方案認可之裁定提出異議，本院裁定如下：
    主  文
異議駁回。
    理  由
一、按消費者債務清理條例之制定，乃為使負債務之消費者得依
    本條例所定程序清理其債務，以調整其與債權人及其他利害
    關係人之權利義務關係，保障債權人之公平受償，謀求消費
    者經濟生活之更生，進而健全社會經濟之發展，消費者債務
    清理條例第一條訂有明文，故除有第63條所定之情形外，法
    院得斟酌裁量認可更生方案。又債務人有薪資、執行業務所
    得或其他固定收入，法院認更生方案之條件公允者，得不經
    債權人會議可決，逕依債務人之聲請或依職權以裁定認可更
    生方案。消費者債務清理條例第64條第1 項定有明文。
二、本件異議意旨略以：債務人即相對人現年僅31歲，雖已提出
    每月清償新臺幣（下同）9,000 元，共計96期之清償方案，
    惟現銀行工會已提出最長180 期，最低零利率之還款分期方
    案，如依上開方案，相對人應有還款能力；在相對人應有還
    款能力之情形下，相對人所為之更生聲請，顯不符消費者債
    務清理條例之精神。再者，相對人於民國95年間與債權銀行
    達成還款協議後，曾還款至97年10月，然如依相對人所述之
    收入情形，其實無可能依前開95年間與債權銀行達成之還款
    協議還款，甚至持續還款至97年10月，是相對人應予說明是
    否確有客觀上之情勢變化，而導致其收入減少或支出增加，
    否則相對人不無漏報收入或虛報支出之疑。再者，相對人現
    正值壯年，將來收入情況仍大有可為，原裁定卻未就更生方
    案做出任何限制，顯不合理，為此爰依法聲明異議，請求廢
    棄原裁定等語。
三、經查：
（一）經查，相對人於提出本件更生聲請時，每月工作薪資約18
      ,672元，且其95及96年度每月之薪資所得分別為6, 597元
      及18,000元（元以下四捨五入）等情，有相對人薪資轉帳
      明細、薪資明細表、財政部高雄市國稅局95年度及96年度
      綜合所得稅各類所得資料清單等資料附本院97年度消債更
      字第583 號卷足憑（詳本院97年度消債更字第583 號卷第
      29至35頁），是相對人每月之薪資，在無其他具體證據可
      供本院調查參酌之情形下，應可認應如原裁定所認之18,8
      00元無訛。
（二）異議人雖稱依相對人此之薪資水準，衡情實不可能支付其
      於95年間與債構金融機構所達成每月應還款15,813元之協
      議，相對人是否有漏報其收入或虛報其支出，即非無疑云
      云。然相對人之收入每月應僅可認約為18,800元，已如前
      述，又依相對人所陳報之最終更生方案，其每月之支出已
      減縮為10,384元，較內政部所公告相對人住所地即高雄市
      98年度每人每月最低生活費用支出11,309元為低，堪認相
      對人已勉力減縮其必要費用之支出，而應無虛報支出之可
      能。況參以社會常情，短期資助經濟上較為困窘之親友，
      非無可能且事所常有，是相對人於95年間與金融機構達成
      還款協議後，雖有繼續還款至97年10月之事實，惟還款之
      來源，除相對人自身之收入外，非無可能係藉由短期間親
      友之資助而來，相對人在未提出較為具體之相關事證可供
      本院調查參酌之情形下，僅憑臆測而認相對人應有虛報支
      出或漏報收入等情，尚無足取。
（三）再參本件相對人聲請更生，而經本院裁定准許進行更生程
      序後，最初所提出之初步更生方案為每月償還6,000 元，
      共計清償8 年96期，其後經本院司法事務官調查後，相對
      人陸續縮減其費用之支出，最終提出確定為每月1 期，共
      96期、按月每月清償9,000 元之更生方案，由總還款金額
      視之，已提高其還款總額度，亦即由原有合計清償576,00
      0 元（計算式：6,000 ×96＝576,000 ），增加清償款項
      至864,000 元（計算式：9,000 ×96＝864,000 ），清償
      比例亦已提升至63.94 ％（864,000 ÷1,351,186 ＝63.9
      4 ％）。由相對人已減縮其每月必要之生活費用為10,384
      元，較諸生活於同地區之人每人每月平均最低費用支出為
      低之情已觀，客觀上應堪認相對人已儘其可能減縮其必要
      費用之支出，將其每月扣除必要生活費用後之金額，均全
      數償還與各債權人。又依前開相對人每月必要之生活費用
      以觀，相對人應無多餘款項可供揮霍或為其他奢侈、浪費
      行為之可能。至相對人日後之收入及所得有無增加之可能
      ，應仍須視其工作性質、個人專業能力、家庭因素及經濟
      景氣良窳等諸多因素而定，而此等因素或為無法明確衡量
      、抑或另屬將來不可預測之事，俱無從採為判斷更生方案
      公允與否之客觀依據之情形下，更無法僅以現有資料於更
      生方案中對相對人為一定限制之作為。
（四）另異議意旨所稱現相對人可向金融機構聲請一致性協商方
      案，且依銀行公會函示，最多可給予180 期、0 ％之還款
      方案，相對人應向債權銀行聲請一致性協商云云，惟縱異
      議人此部分之主張為真，惟相對人既未實際向償權金融機
      構聲請一致性協商，則相對人是否確能獲得上開最有利之
      方案，尚非無疑。再者，消費者債務清理條例除於第151
      條定有前置協商之規定外，並未規定債務人需向金融機構
      聲請一致性協商，相對人本有自由選擇是否向金融機構提
      出債務一致性協商之請求，異議人以此認相對人非無還款
      能力，亦屬無理。
四、綜上，相對人既已盡其最大之努力及誠信，又另依該更生方
    案，相對人之清償金額亦確高於聲請前2 年間可處分所得扣
    除自己所必要生活費用之數額；且清償成數亦已高達總債務
    之63.94 ％，均已如前述，原裁定所認可之更生方案之清償
    條件經核尚屬公允、適當、可行，且無前述規定不應認可之
    消極事由存在。原裁定為更生方案認可之裁定，應屬有據。
    異議意旨執前詞指摘原裁定不當，求予廢棄，為無理由，應
    予駁回。
五、依消費者債務清理條例第15條、民事訴訟法第240 條之4 第
    3 項後段，裁定如主文。
中    華    民    國    98    年    11    月    27    日
              民事第六庭    法      官  李怡諄
上為正本係照原本作成。
如不服本裁定，應於裁定送達後10日內，以書狀向本院提出抗告
，並繳納抗告費新臺幣1千元。
中    華    民    國    98    年    11    月    27    日
                            書  記  官  陳建琪


司法院資訊處製作；財團法人民間司法改革基金會備份。
